臺灣高雄地方法院刑事判決　　　　　　100年度簡上字第124號
上　訴　人　臺灣高雄地方法院檢察署檢察官
被　　　告　蔡金爐
上列上訴人因被告詐欺案件，不服本院99年度審簡字第2387號民
國99年12月28日第一審刑事簡易判決（聲請簡易判決處刑案號：
臺灣高雄地方法院檢察署99年度調偵字第224 號、99年度偵字第
11852 號），提起上訴，本院管轄第二審之合議庭判決如下：
    主  文
原判決撤銷。
蔡金爐犯詐欺取財罪，共貳罪，各處有期徒刑肆月，如易科罰金
，均以新臺幣壹仟元折算壹日。應執行有期徒刑柒月，如易科罰
金，以新臺幣壹仟元折算壹日。
    事  實
一、蔡金爐因急需借款周轉，意圖為自己不法之所有，基於詐欺
    取財之各別犯意，明知其向綽號「阿林仔」之不詳姓名成年
    男子所取得如附表所示票面金額分別為新臺幣（下同）9 萬
    6,500 元、6 萬7,500 元之支票2 紙，均屬票信不良而無法
    兌現之票據（俗稱「芭樂票」），竟先後於98年9 月間某日
    、同年10月間某日，均在蔡金爐設於高雄市○○街67巷1 號
    之里長服務處，分別持如附表編號1 、2 所示之支票，向張
    添泉謊稱為工程款支票，並佯以各該支票充作借款之擔保，
    先後二次向張添泉借款，致張添泉誤信支票屆期可獲兌現，
    陷於錯誤，而同意各次借款，並先後交付各如票面金額所示
    之現款予蔡金爐。嗣因各該支票經屆期提示均未獲付款，均
    屬拒絕往來戶，蔡金爐復不清償借款，張添泉始悉受騙。
二、案經張添泉訴請臺灣高雄地方法院檢察署檢察官偵查後聲請
    簡易判決處刑。
    理  由
一、本判決所引用據以認定事實之各項證據，業據當事人於本院
    審理中對於證據能力表示「無意見」（見本院簡上卷第32頁
    ），且於調查證據時，已知悉各該證據之內容，均未於言詞
    辯論終結前聲明異議。本院審酌各該證據取得之客觀環境及
    條件，均無違法不當取證或有何顯不可信之情形，作為證據
    皆屬適當，依刑事訴訟法第159 條之5 規定，均有證據能力
    ，合先敘明。
二、訊據被告蔡金爐固坦承有於前揭時地，分別持如附表編號1
    、2 所示之支票，二度向告訴人張添泉借款未還，各該支票
    屆期提示均遭退票等情，惟矢口否認有何詐欺犯行，辯稱：
    這2 張支票均係我朋友「阿林仔」叫我拿去向張添泉調錢，
    張添泉也與「阿林仔」通過電話云云。經查：
  (一)被告先後於前揭時、地，各持如附表編號1 、2 所示之支票
    充作擔保，分別向告訴人張添泉借得各如票面金額之現款，
    屆期均未清償，且各該支票經告訴人屆期提示，均因存款不
    足及拒絕往來戶之退票理由，而未獲付款等情，業據被告於
    偵查及本院審理中坦認不諱（見臺灣高雄地方法院檢察署98
    年度偵字第34596 號卷〈下稱偵卷〉第30至31頁、本院100
    年度簡上字第124 號卷〈下稱簡上卷〉第31頁），且經告訴
    人於偵查及本院審理中指訴綦詳（見偵卷第30頁、本院簡上
    卷第36頁），並有如附表所示之2 紙支票影本、退票理由單
    影本在卷可稽（見臺灣高雄地方法院檢察署98年度他字第73
    78號卷第3 至4 頁）。此部分之事實，自堪認定。
  (二)如附表編號1 所示支票發票人為冠首國際貿易有限公司金國
    雄」；編號2 所示支票發票人則為百春實業有限公司陳秀秀
    ，有上開支票暨退票理由單影本為憑。而冠首國際貿易有限
    公司上開支票帳戶，於98年退票張數達164 張；百春實業有
    限公司上開支票帳戶，於98年退票張數達217 張，均經通報
    拒絕往來等情，有法務部票據信用資訊連結作業系統查詢資
    料在卷可參（見偵卷第17至25頁），顯然票信不良，足認如
    附表所示之2 紙支票均無提示兌現可能，均屬俗稱之「芭樂
    票」無誤。
  (三)被告於偵查中供稱：「（〈提示告訴狀所附支票2 紙〉支票
    何來？）是陳文宗。」、「（陳文宗之年籍？）我不知道，
    他是誰我也不知道，我們是在喜宴中認識的，手機號碼現在
    也不見了，聯絡方式我現在沒有。」、「（是否認識金國雄
    、陳秀秀？）不認識，與該二家公司也沒有往來，是一位陳
    先生拿給我的，陳先生來我服務處找我，他說這二張票要我
    幫他調兌，調到之後，他會借我3 萬5,000 元，後來我幫他
    向告訴人調到錢後，他有照約定給我3 萬5,000 元。」、「
    （你提不出陳文宗的聯絡方式及相關年籍資料給本署調查？
    ）提不出。」、「（是否坦承詐欺犯行？）我坦承。請求與
    告訴人去調解。」等語（見偵卷第30至31頁）。其於本院審
    理中則改稱：「（對於檢察官聲請簡易判決處刑及原審認定
    之犯罪事實是否認罪？）這兩張支票是我朋友拿給我的，我
    們是在小吃部認識的，我不知道他住哪裡，名字也不知道，
    我都叫他『林仔』。我有欠兩、三萬元，要向『林仔』借錢
    ，他說他有支票，所以我就分兩次拿去向告訴人借錢。」、
    「（你說這兩張票是跟誰拿的？）是我在小吃部喝酒認識的
    朋友，我都叫他『阿林仔』。」、「（你之前在檢察官那裡
    不是說票是一個叫陳文宗的人給你的嗎？）我都叫『阿林仔
    』。」、「（你幫這個人借錢，有拿什麼好處？）沒有，我
    只有一個概念，我原來要跟他借兩萬元，他說他有票。」、
    「（你之前在檢察官那裡不是說你幫這個人借錢，這個人有
    照約定借你三萬五千元？）本來是說借我三萬五千元，但錢
    拿到沒有給我。」、「（但你在檢察官那裡明明說你有拿到
    三萬五千元啊？）我沒有拿到，三萬五千元不是要給我，是
    說要借我，但我沒有拿到。」等語（見本院簡上卷第31頁、
    第34至35頁）。
  (四)被告上開供詞，前後不一，已難以輕信；況依其所述，其與
    「阿林仔」僅係在小吃部喝酒認識，既不知姓名，復無聯絡
    方式，顯非熟識而不具任何信任關係，被告竟向毫不熟識之
    「阿林仔」借款，而「阿林仔」又輕易交付上開2 紙支票，
    被告自應知上開支票來路不明，若非贓物，即屬票信不良而
    無法兌現之票據，竟先後2 次充作擔保，而向告訴人借款，
    於退票後又拒不清償，足見其本無還款之意，並以上開無法
    兌現之支票充作擔保，取信於告訴人，藉此詐術取得借款，
    其具有不法所有之意圖，基於詐欺取財之犯意，以詐術方法
    而取得告訴人所交付之借款甚明。參以告訴人係因被告表示
    上開票據均屬工程款支票，並提出支票作為擔保，致告訴人
    誤信各該支票可屆期提示兌現，而同意各次借款等情，業據
    其於偵查及本院審理中指訴明確（見偵卷第30頁、本院簡上
    卷第36頁），顯見告訴人確因被告施以上開詐術，致其陷於
    錯誤，而交付各次借款無疑。
  (五)綜上所述，本件事證明確，被告上開犯行，均堪認定，應予
    依法論科。
三、核被告蔡金爐所為，均係犯刑法第339 條第1 項之詐欺取財
    罪。其先後2 次向告訴人借款之日期，分別在支票發票日前
    約1 個多月，亦即先後於98年9 月間某日及10月間某日，分
    二次向告訴人借款等情，業據被告自承在卷（見本院簡上卷
    第31頁），核與告訴人指訴相符（同上卷第36頁）。其前後
    2 次借款時間，相隔已1 月之久，時空並非密接，自係基於
    各別犯意所為，應予分論併罰。
四、原審認被告罪證明確而予論罪科刑，固非無見。然被告前後
    二次犯行，時間已相隔1 月之久，顯係基於各別犯意為之，
    分屬二罪而應予併罰。原判決認被告係基於單一之詐欺決意
    ，於密切接近時點內為之，依接續犯僅論以一罪，容有未恰
    ，檢察官據此提起上訴，為有理由，應由本院將原判決撤銷
    改判。爰審酌被告無清償能力，竟分持如附表所示票信不良
    而無兌現可能之支票2 紙，佯充擔保，分二次向告訴人借款
    ，而不清償。其二次詐得借款金額，分別為9 萬6,500 元及
    6 萬7,500 元，致告訴人求償無門，受有財產損害，犯罪所
    生危害非輕；衡以被告尚無前科，有臺灣高等法院被告前案
    紀錄表在卷可按（見簡上卷第39至40頁），素行尚可，擔任
    里長（見簡上卷第36、37頁），及其犯罪之動機、智識程度
    、犯罪後態度、檢察官建請從重量刑等一切情狀，分別量處
    如主文所示之刑，均諭知以1 千元折算1 日易科罰金之折算
    標準，並定其應執行刑，及諭知同前之易科罰金折算標準。
五、末查，被告雖於99年8 月11日已與告訴人成立調解，其內容
    為：「相對人（被告）願給付聲請人（告訴人）92萬5,500
    元，自99年8 月31日起至清償完畢為止，以現金分期給付，
    每月為1 期，共分為116 期，按月於每月30日前給付8,000
    元（除最末期給付5,500 元），如有1 期未付，視為全部到
    期」，有本院99年度司雄附民移調字第291 號調解筆錄在卷
    可參（見原審99年度審簡字第2387號卷〈下稱審簡卷〉第14
    頁）。然被告於調解成立後，僅於99年9 月10日、99年11月
    2 日，各匯款8,000 元至告訴人指定帳戶，其後即以治療其
    左髕骨骨折為由，於99年12月6 日、99年12月30日、100 年
    1 月31日、100 年3 月2 日，均僅匯款各3,000 元予告訴人
    ，且迄未補足差額，而僅能提出6 次匯款之執據（見本院簡
    上卷第41至46頁），足見被告並未依上開調解內容，按月於
    「30日前」給付「8,000 元」甚明。雖依被告提出高雄榮民
    總醫院診斷證明書所載，其傷處需休養3 個月等語（見原審
    審簡卷第40頁），惟被告不僅多次遲延給付分期款，且已逾
    3 個月之休養期，迄未補足所欠差額，告訴人亦據此請求檢
    察官上訴，有100 年1 月19日刑事聲請狀在卷可稽（見本院
    簡上卷第7 至9 頁），難認被告有確實履行調解內容之誠意
    ，本院認已不宜宣告緩刑，併予敘明。
據上論斷，應依刑事訴訟法第455 條之1 第1 項、第3 項、第36
9 條第1 項前段、第364 條、第299 條第1 項前段，刑法第339
條第1 項、第41條第1 項前段、第8 項、第51條第5 款，刑法施
行法第1 條之1 ，判決如主文。
本案經檢察官鄭珮琪到庭執行職務。
中    華    民    國   100    年    3     月    29    日
                  刑事第十六庭  審判長法  官  曾逸誠
                                      法  官  洪榮家
                                      法  官  林柏壽
以上正本證明與原本無異。
不得上訴。
中    華    民    國   100    年    3     月    29    日
                                      書記官  洪嘉慧
附錄本案論罪科刑法條：
刑法第339 條第1 項（詐欺取財罪）
意圖為自己或第三人不法之所有，以詐術使人將本人或第三人之
物交付者，處5 年以下有期徒刑、拘役或科或併科1 千元以下罰
金。
附表：
┌─┬─────┬────────┬────┬────┬─────┐
│編│ 票據號碼 │     發票人     │ 發票日 │票面金額│ 退票理由 │
│號│          │                │(年月日)│(新臺幣)│          │
├─┼─────┼────────┼────┼────┼─────┤
│1 │DS0000000 │冠首國際貿易有限│98.10.15│96,500元│存款不足及│
│  │          │公司金國雄      │        │        │拒絕往來戶│
├─┼─────┼────────┼────┼────┼─────┤
│2 │AD0000000 │百春實業有限公司│98.11.15│67,500元│存款不足及│
│  │          │陳秀秀          │        │        │拒絕往來戶│
├─┴─────┴────────┴────┴────┴─────┤
│合計：164,000元                                                 │
└────────────────────────────────┘